【裁判字號】    98,抗,162
【裁判日期】    980708
【裁判案由】    聲明異議
【裁判全文】
臺灣高等法院高雄分院民事裁定           98年度抗字第162號
抗  告  人  乙○○
相  對  人  甲○
上列抗告人與相對人甲○間因聲明異議事件，對於中華民國98年
5 月15日臺灣澎湖地方法院98年度執聲字第15號所為裁定，提起
抗告，本院裁定如下：
   主     文
抗告駁回。
抗告程序費用由抗告人負擔。
   理     由
一、抗告意旨略以：相對人聲請原法院裁定拍賣抵押物，主張最
    高限額抵押權擔保之債權為新台幣（下同）100 萬元，是本
    件所擔保之債權金額，即應於抵押權人聲請裁定拍賣抵押物
    時確定，執行法院就本件相對人即債權人於執行程序進行中
    所提出追加執行100 萬元之匯款單從形式上審查，無從認為
    係本件所擔保之債權，抗告人即債務人又具狀聲明異議有所
    爭執，依最高法院96年度台抗字第298 號裁定意旨，自不應
    准許債權人於拍賣抵押物裁定後追加100 萬元金額之強制執
    行之聲請，又本件債權人以拍賣抵押物裁定主張最高限額抵
    押權擔保之債權金額為100 萬元，因債務人對於執行程序進
    行中，應向法院提出執行清償，誤向債權人直接為清償，原
    裁定徒以債務人清償100 萬元是在執行程序外交付，屬程序
    外雙方實體權利義務關係之變動，並非執行法院所能判斷就
    兩造債權額多少之爭執，應另行提起債務人異議之訴解決云
    云，駁回抗告人之異議，自有未當，求予廢棄原裁定等語。
二、按最高限額抵押權所擔保者，乃一定範圍內之不特定債權，
    其擔保債權額於抵押權存續期間內係處於變動之狀態，是最
    高限額抵押所擔保實際債權額為何，仍應視債權人與債務人
    間各個契約之約定及清償狀況而定。再按最高限額抵押權所
    擔保之原債權確定事由發生後，債務人或抵押人得請求抵押
    權人結算實際發生之債權額，民法第881 條之13定有明文。
    又按聲請拍賣抵押物，原屬非訟事件，法院所為准許與否之
    裁定，無確定實體法上法律關係存否之性質，於債權及抵押
    權之存否，並無既判力。故祇須其抵押權已經依法登記，且
    債權已屆清償期而未受清償，法院即應為准許拍賣之裁定。
    而對於此項法律關係有爭執之人，為保護其權利，得提起訴
    訟，以謀解決，不得僅依抗告程序聲明其爭執，並據為廢棄
    准許拍賣抵押物裁定之理由。（最高法院94年度台抗字第27
    0號裁定意旨參照）。
三、經查，本件相對人於原法院主張對於抗告人有債權存在，並
    以抗告人所有之不動產設定最高限額200 萬元抵押權，且經
    依法登記，該債權已屆清償期而未受清償之事實，業據其提
    出他項權利證明書影本1 份、土地登記簿謄本、本票影本1
    份為證（原法院98年執字第260 號影印卷第8 至11頁），抗
    告人對於其確係以系爭不動產為相對人設定最高限額抵押權
    ，擔保權利總金額為200 萬元亦不爭執，有其98年4 月30日
    提出於原法院之民事聲明異議狀1 份附卷可稽（原審卷第1
    頁），而最高限額抵押權所擔保者，乃一定範圍內之不特定
    債權，其擔保債權額於抵押權存續期間內係處於變動之狀態
    ，相對人主張請求追加執行標的金額100 萬元，係原法院於
    97年11月12日裁定拍賣抵押物前所生之債權，並據其提出匯
    款回條聯正本2 份及經抗告人兌領之支票影本為證（上開影
    印卷第5 、6 、33至36頁），原執行法院為形式上審查，認
    為屬抵押債權，而續行拍賣抵押物之執行，並無悖最高法院
    96年度台抗字第298 號裁定意旨。抗告人聲明異議及抗告意
    旨略以相對人聲請拍賣抵押物之債權100 萬元，抗告人已於
    執行程序外清償，另相對人追加執行之100 萬元，無從認係
    本件抵押權所擔保之債權不應准許執行云云，惟抗告人關於
    擔保債權範圍及擔保債權金額等之爭執，屬抗告人與相對人
    間實體上之問題，非本件強制執行程序中有關執行方法或執
    行程序之事項，顯與強制執行法第12條聲明異議規定不符，
    此乃系爭抵押權所擔保之債權存否之實體事項，應另行訴訟
    解決，非本件聲請拍賣抵押物之非訟事件所得審究，原裁定
    以本件執行名義為准許拍賣抵押物之裁定，屬於對物之執行
    名義，主文並未記載應執行之債權額，同時，根據最高限額
    抵押權之性質及向來處理抵押權參與分配之執行程序，須等
    待拍賣完畢實施分配時，始能確定抵押權擔保之債權額。因
    此，抵押債權人於執行程序當中，仍可於抵押權擔保範圍內
    ，持續追加主張抵押權擔保之債權，並透過執行程序實現債
    權。抗告人關於與相對人債權金額之變動，亦即拍賣抵押物
    裁定之執行名義成立後，債務人如有清償或其他妨礙債權人
    請求之事由發生，得向執行法院對債權人提起異議之訴，並
    不得聲明異議，因而駁回抗告人異議之聲明，核無違誤。抗
    告意旨猶陳詞指摘原裁定不當，求予廢棄為無理由，應予駁
    回。
據上論結，本件抗告為無理由，依強制執行法第12條、民事訴訟
法第495 條之1 、第449 條第1 項、第95條、第78條，裁定如主
文。
中    華    民    國    98    年    7     月    8     日
                              民事第六庭
                                  審判長法官 許明進
                                  法      官 徐文祥
                                  法      官 張明振
以上正本證明與原本無異。
如不服本裁定應於送達後10日內向本院提出再抗告狀（並按他造
當事人之人數附繕本），並繳納再抗告費新台幣1,000元。
再為抗告僅得以適用法規顯有錯誤為理由，並應委任律師為代理
人。
中    華    民    國    98    年    7     月    9     日
                                  書  記  官 熊惠津
附註：
抗告人之配偶、三親等內之血親、二親等內之姻親，或抗告人為
法人、中央或地方機關時，其所屬專任人員具有律師資格並經法
院認適當者，亦得為第三審代理人。
抗告人或其法定代理人具有律師資格者及前項情形，應於提起抗
告或委任時釋明之。


司法院資訊處製作；財團法人民間司法改革基金會備份。
